【裁判字號】    99,訴,1278
【裁判日期】    991210
【裁判案由】    損害賠償
【裁判全文】
臺灣士林地方法院民事判決              99年度訴字第1278號
原      告  劉秀花
訴訟代理人  詹木林
被      告  賴文彥
            楊紹立
            趙黎文
上列當事人間損害賠償事件，本院於民國99年11月26日言詞辯論
終結，判決如下：
    主      文
被告應連帶給付原告新臺幣壹佰萬元，及被告賴文彥自民國九十
九年七月二十一日、被告楊紹立與趙黎文均自民國九十九年七月
十四日起，均至清償日止，按年息百分之五計算之利息。
訴訟費用由被告連帶負擔。
本判決於原告以新臺幣拾肆萬元為被告供擔保後，得假執行。
    事實及理由
一、原告起訴主張：被告楊紹立、賴文彥、趙黎文與該不詳詐欺
    集團之數名成年成員，共同意圖為自己不法之所有，基於僭
    行公務員職權、詐欺取財、行使偽造公文書、行使偽造特許
    證之犯意聯絡，由不詳集團成員居中指揮，先於民國99年3
    月24日上午8 時50分許，在不詳地點，由集團內不詳成員偽
    裝為長庚醫院職員，依渠等由不詳管道取得之原告個人資料
    ，撥打電話聯絡原告後，佯稱有不詳人士持原告之個人證件
    ，欲申請原告的醫療證明云云，迨原告表示並無其事，再輾
    轉由數名不詳集團成員自稱為「桃園縣政府警察局警員王忠
    信」、「桃園縣政府警察局科長張永進」、「臺灣桃園地方
    法院檢察署檢察官江士彥」，謊稱原告現在已遭通緝，必須
    先提出新臺幣（下同）100 萬元作保，致原告陷於錯誤，而
    按該詐欺集團成員指示，攜帶100 萬元前往桃園縣桃園市○
    ○路中國國民黨服務處等待，該詐欺集團見原告已然受騙，
    隨即以電話指示被告等人，先至不詳地點領取由不詳集團成
    員偽造之一份「臺灣桃園地方法院地檢署監管科收據」、一
    份「臺灣桃園地方法院行政凍結管收」公文（上揭偽造之公
    文書上，均附有偽造之「臺北地方法院公證處」、「監管科
    」、「科長張永進」印文各一枚），再由被告楊紹立以事先
    向該詐欺集團領取之物作為裝備，並配戴偽造之「臺北地方
    法院科員林正文」識別證、「法院地檢署」服務證，假冒「
    林正文」至上址中國國民黨服務處前，由被告賴文彥、趙黎
    文於附近把風，被告楊紹立則配戴上開偽造證件，出面向原
    告收取100 萬元，並將上開偽造之「臺灣桃園地方法院地檢
    署監管科收據」、「臺灣桃園地方法院行政凍結管收」公文
    各一份交給劉秀花收執，予以行使，足以生損害於「張永進
    」、「臺灣桃園地方法院檢察署」及「臺灣桃園地方法院」
    ，得手後逕自離去。原告於付款後發覺有異，始知受騙，而
    被告等人之上開詐欺犯行，亦經本院刑事庭以99年度訴字第
    135 號判決有罪確定在案。為此，依據共同侵權行為損害賠
    償之法律關係請求被告給付等語，並聲明：(一)被告應連帶給
    付原告100 萬元，及自附帶民事訴訟起訴狀繕本送達翌日起
    至清償日止，按年息5 ％計算之利息。(二)願供擔保，請准宣
    告假執行。
二、被告賴文彥、楊紹立、趙黎文陳述均稱：同意給付如原告訴
    之聲明第1 項金錢部分之請求，但現在執行中無力清償，希
    望等執行完畢後分期給付云云，被告楊紹立、趙黎文均聲明
    ：同意原告之請求。被告賴文彥則聲明：原告之訴駁回。
三、按當事人於言詞辯論時為訴訟標的之捨棄或認諾者，應本於
    其捨棄或認諾為該當事人敗訴之判決，民事訴訟法第384 條
    固定有明文，但認諾不得附有條件，附有條件之認諾，不生
    同條所定之效力（最高法院32年上字第4784號判例意旨參照
    ）。本件被告楊紹立、趙黎文雖均聲明同意原告之請求，然
    以待刑期執行完畢後分期為給付條件，尚不能認為已生訴訟
    法上認諾之效力，應予敘明。
四、茲原告主張上情，訴請被告連帶給付，被告對於渠等有原告
    所主張之共同詐欺、行使偽造公文書之行為，於言詞辯論時
    不爭執，依據民事訴訟法第280 條第1 項前段規定，應視同
    自認，堪信原告主張為真實。。
五、第按「因故意或過失不法侵害他人之權利者，負損害賠償責
    任，故意以背於善良風俗之方法加損害於他人者亦同。」；
    「數人共同不法侵害他人之權利者，連帶負損害賠償責任﹔
    不能知其中孰為加害人者，亦同。造意人及幫助人，視為共
    同行為人。」民法第184 條第1 項、第185 條定有明文。而
    上開民法第184 條第1 項規定前後兩段為相異之侵權行為類
    型。關於保護之法益，前段為權利，後段為一般法益。關於
    主觀責任，前者以故意過失為已足，後者則限制須故意以背
    於善良風俗之方法加損害於他人。本件被告有原告所主張之
    共同詐欺、行使為偽造公文書等不法行為，要屬故意，原告
    因此原告陷於錯誤而交付100 萬元，應認係共同故意以背於
    善良風俗之方法，使原告受法律上利益之損害，依據前揭民
    法第184 條第1 項、第185 條之規定，應連帶對原告負侵權
    行為損害賠償責任，原告訴請被告連帶給付，於法洵屬有據
    。而被告迄今猶未清償，依據民法第213 條第2 項、第233
    條第1 項前段、第203 條規定，並應自損害發生時起加計法
    定遲延利息給付，原告就此併請求自起訴狀繕本送達翌日即
    被告賴文彥自99年7 月21日、被告楊紹立與趙黎文均自同年
    月14日起，均至清償日止，按年息5 ％計算之利息，核未逾
    原告得請求之範圍，應認同屬有據。
六、從而，原告主張依據侵權行為法律關係，請求被告連帶給付
    100 萬元，及被告賴文彥自99年7 月21日、被告楊紹立與趙
    黎文均自同年月14日起，均至清償日止，按年息5 ％計算之
    利息，為有理由，應予准許。
七、原告聲明願供擔保，請准宣告假執行，應認於法尚無不合，
    原酌定相當之擔保金額准許之。
八、據上論結，原告之訴為有理由，依民事訴訟法第85條第2 項
    、第390 條第2 項判決如主文。
中    華    民    國    99    年    12    月    10    日
                  民事第二庭  法  官  蕭錫証
以上正本證明與原本無異。
如對本判決上訴，應於判決送達後20日內向本院提出上訴狀，若
委任律師提起上訴者，應一併繳納上訴審裁判費，否則本院得不
命補正逕行駁回上訴。
中    華    民    國    99    年    12    月    13    日
                              書記官  何婉菁

司法院資訊處製作；財團法人民間司法改革基金會備份。
